【裁判字號】    88,自,668
【裁判日期】    890107
【裁判案由】    詐欺
【裁判全文】
臺灣臺中地方法院刑事判決                          八十八年度自字第六六八號
    自  訴  人  乙○○
    代  理  人  丙○○
    被      告  甲○○
右列被告因詐欺案件，經自訴人提起自訴，本院判決如左：
    主  文
甲○○無罪。
    事  實
一、自訴意旨略以：被告甲○○明知本身無經濟能力支付龐大消費款，竟基於意圖為
    自己不法所有之概括犯意，謊稱公司業績激增，需宴客酬謝而自八十七年二月間
    起，連續多次至自訴人開設之「新海視廳歌唱中心」消費，期間共計消費新臺幣
    (下同）六十六萬七千九百元，被告並簽發二紙支票供擔保，並保證如期兌現，
    以取信自訴人，致使自訴人對其消費能力深信不疑，詎支票屆期竟遭退票，經自
    訴人履次催討，被告非但置之不理甚至避不見面，自訴人更曾派人至被告住處查
    訪，惟已不知去向，自訴人始知受騙，因認被告涉有刑法第三百三十九條第一項
    詐欺取財罪。
二、按犯罪事實應依證據認定之，無證據不得推定其犯罪事實，刑事訴訟法第一百五
    十四條定有明文。又認定不利於被告之事實須依積極證據，苟積極證據不足為不
    利於被告事實之認定時，即應為有利於被告之認定，更不必有何有利之證據。且
    告訴人之指訴係以使被告受刑事訴追為目的，是其陳述是否與事實相符，仍應調
    查其他證據以資審認（最高法院三十年上字第八一六號、五十二年台上字第一三
    ００號判例參照）。又按刑法第三百三十九條第一項詐欺罪之成立，須行為人於
    行為之初即有不法所有之意圖，方始成立，若行為之初未能認定確有不法所有之
    意圖，僅事後遲未依約履行，則行為之初既乏不法所有意圖，自難以詐欺罪相繩
    。本件自訴人所認被告甲○○涉犯詐欺罪嫌，無非以被告甲○○至自訴人處消費
    後，簽發支票以供付款，惟經提示卻不獲兌現為其論據。
三、訊據被告甲○○固坦承曾往新海視廳歌唱中心（即海派酒店）消費之事實，惟堅
    詞否認有何詐欺犯行，辯稱：伊自八十三年間起，即開始至自訴人所經營之之海
    派酒店消費，之前之消費款項均有支付，直至八十七年間，因財務發生困難，始
    有上開二紙支票未能依期兌現之情形，伊現已取得第三債務人欠伊之債務清償客
    票十一紙，伊願將該十一紙客票交自訴人保管，並配合自訴人按票載發票日期取
    款等語。經查：自訴代理人丙○○於本院審理中自承，被告甲○○自八十六年間
    起開始至自訴人所經營之新海視廳歌唱中心（即海派酒店）消費，消費過很多次
    ，次數頻繁，幾乎每天會來。參諸全卷，並無任何證據可資認定被告甲○○確有
    自訴人所指之向其謊稱公司業績激增而需宴客酬謝之情事。另查，確有第三債務
    人對被告甲○○負有五十五萬元債務，有被告甲○○所提出之十一紙客票可證，
    足證被告甲○○於八十七年二月間消費時，應非如自訴人所指業已陷於無資力之
    狀態，自難認被告甲○○於為消費行為之初即有不法所有之意圖，本件應僅係民
    事糾葛。揆諸首揭說明，被告甲○○於為消費行為時，既無不法所有之意圖，亦
    未見有何施以詐術而使自訴人陷於錯誤之情事，自難遽以詐欺罪責相繩。此外，
    復查無其他積極證據足以證明被告甲○○確有自訴人所指訴之詐欺犯行，不能證
    明被告犯罪，依法應為被告甲○○無罪之判決。
據上論斷，應依刑事訴訟法第三百四十三條、第三百零一條第一項，判決如主文。
中      華      民      國    八十九    年      一      月      七      日
                                   臺灣臺中地方法院刑事第七庭
                                       法  官  林  宗  成
右正本證明與原本無異。
如不服本判決，應於判決送達後十日內向本院提出上訴狀( 應附繕本 )，上訴於臺灣
高等法院臺中分院。
                                       書記官
中      華      民      國       八十九      年     一     月     七    日


司法院資訊處製作；財團法人民間司法改革基金會備份。
